臺灣臺北地方法院刑事裁定　　　　　　 100年度聲判字第73號
聲　請　人　戴幼虎
代　理　人　劉　楷律師
　　　　　　李德正律師
被　　　告　林志宏
上列聲請人因被告詐欺等案件，不服臺灣高等法院檢察署檢察長
中華民國一百年二月二十一日一百年度上聲議字第一三四二號駁
回聲請再議之處分（原不起訴處分案號：臺灣臺北地方法院檢察
署九十九年度偵續一字第一一號），聲請交付審判，本院裁定如
下：
    主    文
聲請駁回。
    理    由
一、本件聲請意旨如附件之聲請狀所載。
二、按告訴人不服上級法院檢察署檢察長或檢察總長認再議為無
    理由而駁回之處分者，得於接受處分書後十日內委任律師提
    出理由狀，向該管第一審法院聲請交付審判。法院認為交付
    審判之聲請不合法或無理由者，應駁回之，刑事訴訟法第二
    百五十八條之一、第二百五十八條之三第二項前段分別定有
    明文。經查：
  (一)本件聲請人即告訴人戴幼虎以被告林志宏涉犯詐欺及背信等
    罪嫌，訴由臺灣臺北地方法院檢察署檢察官偵查，經該署檢
    察官於民國一百年一月二十一日以九十九年度偵續一字第一
    一號為不起訴處分，經聲請人提出再議之聲請，經臺灣高等
    法院檢察署就聲請人告訴被告涉有於九十四年間，隱瞞知城
    數位科技股份有限公司（下稱知城公司）實際上財務狀況，
    並提供倍將科技股份有限公司（下稱倍將公司）股份作為擔
    保之詐術，誘騙聲請人出資新臺幣（下同）五百萬元，使聲
    請人陷於錯誤，而出資交付現款五百萬元，涉犯詐欺取財罪
    嫌部分，經臺灣臺北地方法院檢察署檢察官偵查，由該署檢
    察官以九十九年度偵續一字第一一號為不起訴處分，經聲請
    人提出再議之聲請後，業經臺灣高等法院檢察署檢察長於一
    百年二月二十一日以一百年度上聲議字第一三四二號命令發
    回續行偵查，業經臺灣臺北地方法院檢察署分案以一百年度
    偵續二字第一二號案件續行偵查中，此業經本院依職權調取
    臺灣臺北地方法院檢察署及臺灣高等法院檢察署上開案件卷
    宗核閱無訛，且有上開臺灣高等法院檢察署檢察長命令一份
    在卷可稽。是聲請人就此部分提出本件交付審判之聲請，於
    法要有未合，應予駁回。
  (二)至聲請人告訴被告涉犯背信罪嫌，以及將倍將公司股份過戶
    予陳欽福，涉犯詐欺得利罪嫌部分，經臺灣臺北地方法院檢
    察署檢察官以上開九十九年度偵續一字第一一號為不起訴處
    分，經聲請人提出再議之聲請，經臺灣高等法院檢察署於一
    百年二月二十一日以一百年度上聲議字第一三四二號處分書
    ，認聲請人此部分之再議無理由而駁回再議。該處分書於一
    百年三月二日送達予聲請人收受，聲請人嗣即委由劉楷律師
    及李德正律師於一百年三月十日具狀向本院聲請交付審判等
    情，業經本院依職權調取臺灣臺北地方法院檢察署及臺灣高
    等法院檢察署上開案件卷宗核閱無訛，且有刑事交付審判聲
    請狀本院收狀日期戳章可證，聲請人就被告上開涉犯背信罪
    嫌，以及將倍將公司股份過戶予陳欽福，涉犯詐欺得利罪嫌
    部分提出本件聲請，在程序上於法並無不合，先予敘明。
三、次按法院為前項裁定前得為必要之調查，刑事訴訟法第二百
    五十八條之三第三項定有明文。又向法院聲請交付審判，雖
    係對於「檢察官不起訴或緩起訴裁量權」制衡之一種外部監
    督機制，然法院就檢察官所為不起訴或緩起訴處分是否正確
    加以審查，以防止檢察機關濫權，依此立法精神，同法第二
    百五十八條之三第三項規定，法院審查聲請交付審判案件時
    「得為必要之調查」，其調查證據之範圍，自應以偵查中曾
    顯現之證據為限。而同法第二百六十條對於不起訴處分已確
    定或緩起訴處分期滿未經撤銷者，不得再行起訴之規定，其
    立法理由說明所謂不起訴處分已確定者，包括「聲請法院交
    付審判復經駁回者」之情形在內，是前述「得為必要之調查
    」，其調查證據範圍，更應以偵查中曾顯現之證據為限，不
    得就告訴人新提出之證據再為調查，亦不得蒐集偵查卷以外
    之證據。否則，將與刑事訴訟法第二百六十條之再行起訴規
    定混淆不清，亦將使法院兼任檢察官之責，而有回復「糾問
    制度」之虞。況案件一經法院裁定交付審判，即如同檢察官
    提起公訴般，使案件進入審判程序，則法院裁定交付審判之
    前提，必須偵查卷內所存證據已達刑事訴訟法第二百五十一
    條第一項所謂「足認被告有犯罪嫌疑」程度，亦即案件已經
    跨越起訴門檻，檢察官未行起訴情形下而言。縱法院事後審
    查交付審判案件，對於檢察官所認定事實或有不同判斷，但
    如該案件仍須另行蒐證始能判斷應否交付審判者，因交付審
    判審查制度並無如同再議救濟制度得為發回原檢察官續行偵
    查之設計，法院仍應依同法第二百五十八條之三第二項前段
    規定，以聲請無理由裁定駁回。
四、聲請人認被告涉有背信及詐欺得利罪嫌，固指稱：被告係知
    城公司負責人，明知其所經營之知城公司資金週轉困難，誘
    騙告訴人出資五百萬元（此部分即係上述業經臺灣高等法院
    檢察署發回臺灣臺北地方法院檢察署續行偵查，由臺灣臺北
    地方法院檢察署以九十九年度偵續二字第一二號案件偵查中
    ）後，竟意圖為自己不法之利益並損害聲請人之利益，未經
    聲請人同意，亦未召開股東會或董事會，旋於九十五年三月
    間將知城公司所有庫存，出售予經瑋國際股份有限公司（下
    稱經瑋公司），卻未將所得利潤分配予知城公司股東。嗣知
    城公司於九十五年三月間暫停營業後，被告為避免聲請人人
    依約請求移轉倍將公司股份，竟於九十五年五月五日假意承
    諾分期返還投資款，卻私下將其所有之倍將公司股份四十萬
    股移轉予陳欽福，使聲請人未能即時就擔保物受償，始悉受
    騙。因認被告涉犯刑法詐欺得利、背信等罪嫌云云。次查：
  (一)被告雖有於九十五年三月底，與經瑋公司董事長洪浚銘議定
    由經瑋公司承接知城公司關於資訊圖書庫存及業務之事實。
    然被告係為避免知城公司因歇業造成應收帳款無法回收，始
    將知城公司庫存書籍交由經瑋公司處理，所收回之款項則係
    用在代償知城公司對上游廠商所負的應收帳款一千餘萬元一
    節，業經被告於偵查中供述在卷，並據證人洪俊銘即經瑋公
    司負責人於偵查中證稱：被告在九十五年三月底，知城公司
    結束營業時，問渠可否接手知城公司關於資訊圖書之出版業
    務，順便處理代替知城公司償還上游廠商貨款之事項，渠基
    於朋友立場及本身具有資訊圖書方面之專業，以及增加經瑋
    公司營業額與業務之考量，始應允承接知城公司資訊圖書庫
    存及業務，雙方約定經瑋公司以四二折之價格，購買知城公
    司四萬四千零四十八本圖書，總價八百十九萬二千七百零九
    元，嗣後並代償知城公司積欠上游廠商貨款及作者之版稅，
    共計九百零七萬零二百六十元等語在卷（偵續一卷第一二０
    頁至第一二五頁）。且經證人曾啟良即知城公司董事於偵查
    中證述：「三月底林志宏找我和楊嘉水開會，林志宏說銀行
    抽知城公司的銀根，說資金調度會產生很大問題，因為牽扯
    到上游廠商及書籍作者的版稅，希望我們討論問題如何處理
    ，因為公司的書是給經銷商及書店販售，如果我們未持續供
    貨，經銷商會將書籍全部退回，使我們產生更多的應付帳款
    ，所以才想找同業或盤商為我們持續發知城公司的書籍供貨
    給書店，收到錢才能再付給上游廠商及作者。因為當時時間
    緊迫，接洽的公司意願就不高，他們覺得風險很高。經瑋公
    司的洪文琛因為之前在知城公司當過工程師，一開始他顧慮
    很多，因為他有意願，我安排時間讓他與林志宏見面討論，
    後來他就協助發或並與上游廠商及作者協商分期付清款項。
    」、「當時公司已經跳票，所以未開董事會，董事有我和林
    志宏、楊嘉水、陳先生及一位監事。」、「當時決定這方式
    比較可以降低廠商及作者的損失。」、「（知城公司將庫存
    交給經瑋公司處理，經瑋公司有無支付任何款項給知城公司
    ？）就我瞭解，應該是直接交給上游廠商及作者，公司並未
    取得任何款項。」等語綦詳（偵續卷第一二五頁、第一二六
    頁）。此外，並有圖書合約書、發票、三方協議書、匯款明
    細等文件在卷可稽。據此，足徵被告上開所辯屬實可採。其
    係在知城公司於九十五年三月底因銀行緊縮銀根，致資金調
    度不靈之情形下，基於知城公司若未持續供貨，經銷商將退
    回全部書籍，進而使知城公司應付帳款增加，屆時將更加無
    力支付上游廠商貨款及書籍作者版稅之考量，與時任知城公
    司董事之證人曾啟良及案外人楊嘉水商議後，始決定將由經
    瑋公司接手處理知城公司資訊圖書庫存及業務甚明。況經瑋
    公司嗣後確有代知城公司償還積欠上游廠商貨款及作者之版
    稅，共計九百零七萬零二百六十元。自難認被告此舉主觀上
    有何意圖為自己或第三人不法利益，或損害知城公司利益之
    意圖，抑或客觀上有何違背其任務之行為，此要與刑法背信
    罪之構成要件有間。
  (二)至被告將其所有之倍將公司股份過戶予證人陳欽福部分，則
    經被告於偵查中供稱：九十五年三月二十六日係銀行通知不
    再展延信用狀借款之時間，其係於同年三月二十七日前往與
    證人陳欽福洽談，匯款時間為同年三月二十八日等語在卷。
    核與證人陳欽福於偵查中所證述：「（九十五年間是否受讓
    倍將公司的股份？）有。大約九十五年三月底時林志宏前來
    找我，說公司有一筆款項到期，詳細金額我不清楚，因此拿
    了倍將公司的股票來問我要不要買，當時開價是一百四十萬
    共四百張倍將公司的股票，我跟他拿了一些公司的財務報表
    來看，我估計一百四十萬元還算合理就跟林志宏購買，隔天
    我就匯款給他了。交割日期是九十五年三月二十七日，我記
    得我跟林志宏談完隔天就去匯款了‧‧‧」之情節相符（偵
    續一卷第二一八頁），且有財政部臺北市國稅局年度證券交
    易稅一般代徵稅額繳款書、被告所有台北富邦銀行懷生分行
    存摺明細各一份在卷足憑。參以被告在知城公司於九十五年
    三月底銀行緊縮銀根，致資金週轉不靈後，仍持續有與證人
    洪浚銘洽談由經瑋公司承接知城公司資訊圖書庫存及業務，
    避免知城公司應付帳款大量增加等經營知城公司之積極作為
    等情，益徵被告係為調度資金起見，始在銀行緊縮銀根時點
    後，於九十五年三月二十七日將其持有之倍將公司股票售予
    證人陳欽福，而非為避免聲請人依約請求而移轉倍將公司股
    份，至為灼然。尚難僅因被告有於九十五年三月底知城公司
    調度資金困難時，將其所持有之倍將公司股票售予證人陳欽
    福之事實，遽認被告有不法所有之意圖及詐術行為，而該當
    刑法詐欺罪之犯行。
五、總此，堪認被告於偵查中上開所辯屬實可採，此外，依卷證
    資料所示，復無其他積極證據足以認定被告有聲請人所指之
    背信及詐欺得利犯行，自不能遽對被告以背信及詐欺得利罪
    相繩。從而，臺灣臺北地方法院檢察署檢察官及臺灣高等法
    院檢察署檢察長分別予以不起訴處分及駁回再議之聲請，於
    法並無不當。從而，本件交付審判之聲請，為無理由，應予
    駁回。
六、據上論斷，依刑事訴訟法第二百五十八條之三第二項段，裁
    定如主文。
中    華    民    國   100    年    3     月    30    日
                        臺灣臺北地方法院刑事第十五庭
                            審判長法  官  廖紋妤
                                  法  官  莊書雯
                                  法  官  吳麗英
上正本證明與原本無異。
本裁定不得抗告。
                                  書記官  藍儒鈞
中    華    民    國   100    年    3     月    30    日